【裁判字號】    90,勞訴,19
【裁判日期】    900626
【裁判案由】    給付薪資
【裁判全文】
臺灣臺中地方法院民事判決  九十年度勞訴字第一九號
    原      告  甲○○
    被      告  乙○○
右當事人間請求給付薪資等事件，本院判決如左：
    主    文
原告之訴駁回。
訴訟費用由原告負擔。
    事      實
甲、原告方面：
  一、聲明：被告應給付原告新台幣（下同）六十六萬一千六百零八元，及自民國八
      十七年十二月一日起至清償日止，按週年利率百分之五計算之利息。
  二、陳述：原告自八十一年十二月一日起受僱於財團法人中華海員服務中心台中港
      海員服務處管理委員會（以下簡稱台中港海員服務處管委會），任職專員，而
      被告斯時亦任職該管委會之主任，原告任職期間之薪資及其他工作費均由被告
      轉發，迄八十七年十二月間，被告竟未依勞動基準法第十六條第一項第三款規
      定，於三十日前預告，且未告知原因，即自行片面發函解僱原告，並不支付原
      告薪資及其他工作費，而原告之工作有繼續性，依勞動基準法第九條第一項後
      段規定，台中港海員服務處管委會與原告間之僱用契約應為不定期契約，又雖
      台中港海員服務處管委會與原告簽訂之僱用契約書，定有僱用期限，惟期限屆
      滿，原告繼續工作而該管委會不即表示反對意思，仍應視為不定期契約，則台
      中港海員服務處管委會應依原僱用之約定，繼續支付原告薪資，及年終獎金、
      學分費、宣慰大陸船員登輪工作費、國內旅遊差旅費、退職金，詎被告身為該
      管委會主任，竟任意不給付，而台中港海員服務處管委會並於八十九年六月三
      十日因業務結束裁撤，致原告受有損害，爰依僱傭契約及侵權行為之法律關係
      ，請求被告給付自八十七年十二月一日起至八十九年六月三十日止之薪資，共
      四十五萬六千元，及自八十七年一月一日至八十九年六月三十日之年終獎金，
      共九萬三千元，八十六年一月至八十八年一月之學分費，共四萬四千四百九十
      五元，八十七年一月至八十七年十二月之宣慰大陸船員登輪工作費一萬六千元
      、八十七年十月五日至八十七年十月九日之國內旅遊差旅費四千元、八十一年
      十二月一日至八十九年六月三十日退職金四萬八千一百十三元，合計六十六萬
      一千六百零八元，故狀請如訴之聲明所示。
  三、證據：提出台中港海員服務處函影本、中華海員總工會台中港海員俱樂部函影
      本、財團法人中華海員服務中心台中港海員服務處管理委員會僱用契約書影本
      各一件、各類所得扣繳暨免扣繳憑單影本三紙、勞工保險被保險人年資資料及
      組織架構圖各一張。
乙、被告方面：
  一、聲明：如主文所示。
  二、陳述：
    (一)程序方面：本件原告自承其原係受僱於台中港海員服務處管委會，其雇主應為
      財團法人，而非被告，被告僅係兼任該管委會主任一職（每個月僅領取四千元
      之工作津貼），亦同為受僱人，而非雇主，故原告以被告為對象提起本件給付
      薪資之訴，乃為當事人不適格。
    (二)原告為台中港海員服務處管委會一年一僱之約僱人員，依其最後一次僱用契約
      書第一條約定「僱用期限：自民國八十六年十二月一日起至八十七年十一月三
      十日止計一年，期滿即無條件解僱，但經雙方同意續僱用者，得另行簽訂僱用
      契約。」亦即至八十七年十一月三十日止，勞雇雙方如無續約，雙方之僱用關
      係即行終止。
    (三)本件至八十七年十一月三十日後，並非台中港海員服務處管委會不要與原告續
      約，而係原告不願再簽訂僱用契約書，蓋其要求變更為正式人員，欲擔任副主
      任，強要上級接受，上級因管委會無此編制而無此經費，故無法同意，原告因
      自己不再續簽僱用契約書而終止其與台中港海員服務處管委會間之勞雇關係，
      而勞雇關係既已終止，則原告請求給付薪資自無理由。
    (四)另依僱用契約書第一、三條即對一年一僱約之方式及待遇給付之數額作明確之
      約定，故原告請求學分費、登輪工作費等項乃屬無據，又台中港海員服務處管
      委會乃係財團法人轄下之單位，原告為其受僱人，並未納入八十八年所公布施
      行勞動基準法之適用範圍，故原告以勞動基準法為據請求給付薪資亦屬無憑。
    (五)因原告屢向上級以不實之言論攻擊被告，致被告離職，並於八十八年五月三日
      辦理移交，原告依契約應得之退職準備金亦列入移交，原告並已向台中港海員
      服務處管委會具領，其竟又以被告為對象請求給付，於法不合。
  三、證據：提出財團法人中華海員服務中心台中港海員服務處管理委員會僱用契約
      書影本、財團法人中華海員服務中心台中港海員服務處管理委員會經費移交清
      冊影本、財團法人中華海員服務中心函影本、簽呈影本各一件。
    理      由
一、按當事人適格，乃指當事人就特定訴訟，得以自己之名義，為原告或被告之資格
    ，亦即就具體特定訴訟標的有無實施訴訟之權能而言，此項權能之有無，應依當
    事人與特定訴訟標的之關係定之。倘原告主張其為訴訟標的法律關係之權利主體
    ，或主張他造為訴訟標的法律關係之義務主體，其當事人即為適格，至其是否確
    為權利人或他造是否確為義務人，乃為訴訟標的法律關係在實體上有無理由問題
    ，非為當事人適格之欠缺。是在給付之訴，祗須主張自己有給付請求權者，對於
    其主張為義務者提起，即為當事人適格。本件被告以原告自承其原係受雇於台中
    港海員服務處管委會，其雇主應為財團法人，而非被告，被告僅係兼任該服務處
    管委會主任一職為由，主張被告當事人不適格，而認原告起訴顯無理由云云。惟
    查本件原告起訴雖主張其受僱台中港海員服務處管委會，惟其主張被告為該管委
    會之主任，竟任意解僱原告，並故意不發薪資及其他工作費，致侵害原告之權利
    ，是被告為其侵權行為法律關係義務之主體，其當事人即為適格，而與被告是否
    負有給付薪資及工作費之義務無涉，是被告主張僱用原告者為台中港海員服務處
    管委會，而認原告起訴被告當事人不適格，應不可採，合先敘明。
二、原告主張其自八十一年十二月一日起受僱於台中港海員服務處管委會，被告斯時
    亦任職該管委會之主任，原告任職期間之薪資及其他工作費均由被告轉發，迄八
    十七年十二月間，被告竟未無故片面發函解僱原告，並不支付原告薪資及其他工
    作費，因原告之工作有繼續性，是原告與台中港海員服務處管委會間之僱傭契約
    應為不定期契約，台中港海員服務處管委會應依原僱用之約定，繼續支付原告薪
    資，及其他工作費，詎被告身為該管委會主任，竟任意不給付，而台中港海員服
    務處管委會並於八十九年六月三十日因業務結束裁撤，致原告受有損害，因本於
    僱傭契約及侵權行為之法律關係，請求被告給付六十六萬一千六百零八元，及自
    八十七年十二月一日起至清償日止，按週年利率百分之五計算之利息。被告則以
    其僅為台中港海員服務處管委會受僱人，並無給付原告薪資及工作費之義務，且
    原告為台中港海員服務處管委會一年一僱之約僱人員，僱用期限依約定至八十七
    年十一月三十日止，期滿後因原告不願再簽訂僱用契約，是其與台中港海員服務
    處管委會間之勞雇關係已終止，被告自無法轉發薪資及工作費予原告，即無侵權
    行為損害賠償責任可言，故原告之請求，並無理由等語置辯。
三、原告主張其自八十一年十二月一日起受僱於台中港海員服務處管委會，而被告斯
    時亦任職該管委會之主任，原告任職期間之薪資及工作費並由被告轉發，而原告
    自八十七年十二月一日起即未領得薪資及其他工作費等事實，業據原告提出財團
    法人中華海員服務中心台中港海員服務處管理委員會僱用契約書影本一件、各類
    所得扣繳暨免扣繳憑單影本三紙、勞工保險被保險人年資資料一張為證，被告復
    不爭執，自堪信原告此部分主張為真實。
四、按稱僱傭者，謂當事人約定，一方於一定或不定之期限內為他方服勞務，他方給
    付報酬之契約。是負給付報酬義務者，乃僱用人，本件原告自承其自八十一年十
    二月一日起即受僱於台中港海員服務處管委會，並有財團法人中華海員服務中心
    台中港海員服務處管理委員會僱用契約書影本一件在卷可憑，則其僱用人即為台
    中港海員服務處管委會，則依前開規定，負有給付原告報酬者，乃台中港海員服
    務處管委會，至於被告僅係任職於台中港海員服務處管委會，亦僅為受僱人，其
    雖代理台中港海員服務處管委會與原告簽訂僱用契約，惟其簽約效果仍歸屬台中
    港海員服務處管委會，是僱用契約之主體僅為台中港海員服務處管委會，而被告
    並不負給付報酬之義務，故原告依僱用契約，請求被告給付薪資、年終獎金、學
    分費、宣慰大陸船員登輪工作費、國內旅遊差旅費、退職金等費用，應屬無據。
五、原告復主張被告於八十七年十二月間，竟未告知原因，即自行片面發函解僱原告
    ，並任意不給付原告薪資及工作費用，致原告受有損害，故被告應負損害賠償責
    任云云，固據其提出台中港海員服務處函影本一紙為證。惟被告否認有何侵權行
    為，並以自八十七年十二月一日起，原告與台中港海員服務處管委會間之勞雇關
    係已終止，伊無法轉發薪資及工作費予原告等語置辯，經查，原告為台中港海員
    服務處管委會一年一僱之約僱人員，依其最後一次僱用契約書第一條約定「僱用
    期限：自民國八十六年十二月一日起至八十七年十一月三十日止計一年，期滿即
    無條件解僱，但經雙方同意續僱用者，得另行簽訂僱用契約。」此有財團法人中
    華海員服務中心台中港海員服務處管理委員會僱用契約書影本一件在卷可證，而
    原告與台中港海員服務處管委會間，自八十七年十二月一日以後，即無再簽訂任
    何之僱用契約，復為兩造所不爭執，則台中港海員服務處管委會與原告間自該時
    起即應認無僱傭之關係，既無僱傭關係，台中港海員服務處管委會自無再給付報
    酬之義務，被告據此以台中港海員服務處管委會名義發函解僱原告，及未給付薪
    資及其他工作費用予原告，自無侵害原告之權利可言。是被告之抗辯，即為可採
    ，原告之主張，委無足採。
六、綜上所述，本件被告並非僱傭契約之當事人，且原告復未能舉證證明被告有侵害
    其權利，從而，原告依僱傭契約及侵權行為之法律關係，請求被告給付六十六萬
    一千六百零八元，及自八十七年十二月一日起至清償日止，按週年利率百分之五
    計算之利息，於法尚有未合，應予駁回。
七、本件事證已臻明確，兩造其餘攻擊防禦方法及舉證，與本件判決結果並無影響，
    爰不一一論述，附此敘明。
八、據上論結，本件原告之訴為無理由，依民事訴訟法第七十八條，判決如主文。
中      華      民      國    九十      年      六      月  二十六      日
                                    臺灣臺中地方法院民事第三庭
~B法      官  楊國精
右為正本係照原本作成
如對本判決上訴，須於判決送達後二十日內，向本院提出上訴狀，同時表明上訴理由
。
中      華      民      國    九十      年      六      月  二十六      日
~B法院書記官


司法院資訊處製作；財團法人民間司法改革基金會備份。
